【裁判字號】    99,聲,26
【裁判日期】    990422
【裁判案由】    訴訟救助
【裁判全文】
台灣高等法院臺南分院民事裁定  99年度聲字第26號
聲  請  人  甲○○
            乙○○○
上列聲請人因與相對人丙○○間請求損害賠償事件，對於中華民
國九十九年一月二十七日台灣台南地方法院民事判決（九十七年
度訴字第一四四一號）提起上訴到院，並聲請訴訟救助，本院裁
定如下：
      主      文
聲請駁回。
      理      由
一、聲請意旨略以：伊係早期退休警官人員，薪水甚低；且伊所
    有房屋、土地及公教優利存款等，多遭債權銀行查封拍賣。
    惟伊信用良好，僅因遭國泰世華商業銀行不法催債，通報為
    信用管制之列，致伊向各家銀行申貸無門，損失鉅大；復遭
    嘉義地院自民國九十一年七月一日起至九十六年七月三十一
    日止，查扣薪水達一百八十四萬餘元，致無法即時繳納本件
    上訴費用新台幣（下同）六萬九千九百五十八元。然本案之
    物證為對造所不能否認，伊就本件訴訟必有勝訴之望；爰依
    民事訴訟法第一百零七條規定，聲請准予訴訟救助等語。
二、按當事人無資力支出訴訟費用者，固得聲請訴訟救助，然所
    謂無資力，係指窘於生活，且缺乏經濟信用者而言，最高法
    院著有四十三年台抗字第一五二號判例可資參照。次按當事
    人因無資力支出訴訟費用而聲請訴訟救助者，關於請求救助
    之事由，應提出能即時調查之證據，以釋明之，此觀民事訴
    訟法第一百零九條第二項、第二百八十四條之規定自明。又
    聲請人在下級審曾經繳納裁判費，而於訴訟進行中不能釋明
    其經濟狀況確有重大之變遷，自不得聲請訴訟救助（最高法
    院八十七年度台抗字第三九三號裁判要旨參照）。
三、查，本件聲請人不服原審法院九十九年一月二十七日之第一
    審判決，提起上訴到院，應依民事訴訟法第七十七條之十六
    規定，繳納第二審裁判費六萬九千九百五十八元。次查，聲
    請人在原審起訴時，曾於九十八年十月二十日繳納第一審裁
    判費四萬六千六百三十九元（包含聲請發支付命令裁判費一
    千元），此有統一收據附於原審訴字卷第四頁可參；足見聲
    請人於九十八年十月間，並非窘於生活，缺乏經濟信用之人
    自明。末查，聲請人並未主張自九十八年十月二十日迄今為
    止，其經濟狀況有何重大變遷之事實，亦未提出可供本院即
    時調查之證據以為釋明，已難謂洽；對照聲請人尚且自陳其
    信用良好，聲請人乙○○○與案外人於九十五年四月二十四
    日，向台南地院提存所提存之七萬零七百元亦可隨時領回等
    語以觀，益見聲請人並非窘於生活，缺乏經濟信用，無資力
    支出本件第二審裁判費用之人至明；揆諸上開說明，其等聲
    請本件訴訟救助，於法不合，不應准許。
四、爰裁定如主文。
中    華    民    國    99    年    4    月    22     日
                  民事第二庭  審判長法  官  陳  光  秀
                                    法  官  曾  平  杉
                                    法  官  李  文  賢
上為正本係照原本作成。
本裁定除以適用法規顯有錯誤為理由外，不得再抗告。如提出再
抗告，應於收受送達後10日內委任律師為代理人向本院提出再抗
告狀（須附繕本），並繳納再抗告費新台幣1千元。
中    華    民    國    99    年    4    月    22     日
                                    書記官  劉  清  洪
【附記】
民事訴訟法第495條之1第2項準用同法第466條之1第1、2項規定
：
(1)對於第二審判決上訴，上訴人應委任律師為訴訟代理人。但上
  訴人或其法定代理人具有律師資格者，不在此限。
(2)上訴人之配偶、三親等內之血親、二親等內之姻親，或上訴人
  為法人、中央或地方機關時，其所屬專任人員具有律師資格並
  經法院認為適當者，亦得為第三審訴訟代理人。
民事訴訟法第466條之2第1項：
  上訴人無資力委任訴訟代理人者，得依訴訟救助之規定，聲請
  第三審法院為之選任律師為其訴訟代理人。

司法院資訊處製作；財團法人民間司法改革基金會備份。
